【裁判字號】    98,上訴,1192
【裁判日期】    990331
【裁判案由】    偽造有價證券等
【裁判全文】
臺灣高等法院臺南分院刑事判決        98年度上訴字第1192號
上  訴  人
即  被  告  丙○○
選任辯護人  趙培皓律師
            李合法律師
上列上訴人因偽造有價證券等案件，不服臺灣臺南地方法院98年
度訴字第816號中華民國98年10月5日第一審判決（起訴案號：臺
灣臺南地方法院檢察署97年度偵字第17078號、97年度調偵字第1
055號），提起上訴，本院判決如下：
    主  文
原判決關於竊盜、偽造有價證券暨定應執行刑部分均撤銷。
丙○○被訴竊盜、偽造有價證券部分無罪。
    理  由
一、公訴意旨略以：丙○○自民國94年12月間起至96年12月間止
    ，在臺南市○區○○街112號由乙○○與配偶丁○○共同經
    營之「全球便利商店」受雇擔任店員，負責處理店內商品販
    雇、進貨及與廠商接洽等事務，竟於96年12月間日某日，基
    於意圖為自己不法所有之竊盜犯意，趁乙○○至全球便利商
    店後疏於注意之際，自其置於店內櫃檯上皮包內竊取以丁○○名義申請而由乙○○使用之京城商業銀行新興分行（下稱
    京城銀行新興分行）票據號碼0000000號支票（票載發票日
    97年2月4日、面額新台幣【下同】15萬元，下稱系爭支票）
    ，並於同時在該皮包內取得丁○○印章後，未得乙○○及丁○○之同意，即基於意圖供行使之用之偽造有價證券犯意，
    在該支票上填寫15萬元之金額並鈐蓋丁○○印章，而於97年
    1月3日下午2時許，將該支票交付鄭明成及邱明吉2人以清償
    積欠之3萬元債務，並自鄭明成及邱明吉處換得對價即現金
    114,000元，嗣因乙○○不甘受害報警處理，始悉上情，因
    認被告丙○○涉犯有刑法第320條第1項竊盜罪嫌、刑法第
    201條第1項之偽造有價證券罪嫌云云。
二、按犯罪事實應依證據認定之，無證據不得推定其犯罪事實；
    又不能證明被告犯罪者，應諭知無罪之判決；又按被告或共
    犯之自白，不得作為有罪判決之唯一證據，仍應調查其他必
    要之證據，以察其是否與事實相符；刑事訴訟法第154條第2
    項、第301條第1項、第156條第2項，分別定有明文。又認定
    犯罪事實所憑證據，客觀上須於一般人不致有所懷疑，而確
    信其為真實程度者，始得據為有罪認定，若未達此一程度，
    而有合理懷疑存在時，即無從為有罪認定；又認定不利於被
    告之事實須依積極證據，苟積極證據不足以認定不利於被告
    之事實時，即應為有利被告之認定，更不必有何有利之證據
    ，最高法院著有76年臺上字第4986號、30年上字第816號判
    例在案。徵諸被告既無自證己罪之義務，更無自證無罪之義
    務，此乃當然之法理。刑事訴訟法第161條，已於91年2月8
    日修正公布，其第1項規定：檢察官就被告犯罪事實，應負
    舉證責任，並指出證明之方法。因此，檢察官對於起訴之犯
    罪事實，應負提出證據及說服之實質舉證責任。倘其所提出
    之證據，不足為被告有罪之積極證明，或其指出證明之方法
    ，無從說服法院以形成被告有罪之心證，基於無罪推定之原
    則，自應為被告無罪判決之諭知【最高法院亦著有92年臺上
    字第128號判例可資參照】，合先說明。
三、公訴人認被告丙○○涉有前開竊盜、偽造有價證券之犯行，
    無非係以被告於警詢及偵查中之供述；證人即告訴人乙○○
    於警詢及偵查中之指訴；證人丁○○、鄭明成於警詢及偵查
    中之證述；京城銀行新興分行票據號碼0000000號支票及退
    票理由單影本各1紙；通聯調閱查詢單1份為其主要論據。
四、證據能力方面
(一)、按被告以外之人於偵查中向檢察官所為之陳述，除顯有不可
    信之情況者外，得為證據，刑事訴訟法第159條之2第2項定
    有明文。經查：證人乙○○、丁○○、鄭明成等人於檢察官
    偵查中具結後或具結前所為之陳述，或以共同被告之身分或
    其他非以証人之身分所為之陳述，因檢察官原則上均能遵守
    法律規定，不致違法取供，足見證人乙○○、丁○○、鄭明
    成等人於檢察官偵查中具結後或具結前所為之陳述，或以共
    同被告之身分或其他非以証人之身分所為之陳述，應無顯有
    不可信之情況，且證人乙○○、丁○○、鄭明成等人亦經原
    審、證人乙○○、丁○○於本院上訴審均以證人之身分傳訊
    ，以保障被告等人之反對詰問權，是揆諸前開規定，其等於
    偵查中向檢察官所為之陳述，自得為證據。另本案所援引具
    傳聞性質之言詞或書面證據，關於證據能力，提示當事人及
    辯護人均對之表示同意作為本案證據，亦未於本案言詞辯論
    終結前聲明異議，爭執無證據能力；本院審酌各該審判外供
    述證據及書面作成時之情況，製作當時之過程、內容、功能
    等情況，其取得並無違法情形，具備合法可信之適當性保障
    ，經綜合判斷，與本件犯罪待證事實，具有關連性，核無可
    信度明顯過低之情事，認具適當性，均得作為證據。
(二)、次按我國刑事訴訟法基於證據裁判主義及證據能力之規定，
    得以作為認定犯罪事實之依據，以有證據能力之證據為限，
    惟於審判期日證人所為陳述與審判外之陳述相異時，可提出
    該證人先前所為自我矛盾之陳述，用來減低其在審判時證言
    之證明力，此種作為彈劾證據使用之傳聞證據，因非用於認
    定犯罪事實之基礎，不受傳聞法則之拘束。因此，被告以外
    之人於審判外之言詞或書面陳述，雖不得以之直接作為認定
    犯罪事實與否之證據，但非不得以之作為彈劾證據，用來爭
    執或減損被告、證人或鑑定人陳述之證明力（最高法院97年
    台上字第483號判決、97年台上字第67號判決及96年台上字
    第7368號判決意旨參照）。是本件證人乙○○於警詢中之供
    述，雖屬被告以外之人在審判外之陳述，原則上固不得以之
    直接作為認定犯罪事實與否之証據，但於本件因非用於認定
    犯罪事實之基礎，自得作為彈劾證據，併此敘明。
五、訊據被告固坦承系爭支票上之金額及日期為伊所填寫，及伊
    於97年1月3日持系爭支票向證人鄭明成、邱明吉2人取得現
    金114,000元之事實不諱，惟矢口否認有何竊取系爭支票、
    盜蓋丁○○印章、偽造系爭支票之犯行，辯稱：系爭支票是
    告訴人乙○○及其妻丁○○於97年12月底某日持票到全球便
    利商店要伊向他人調現，因有一紙票號0000000、發票日期
    97年1月4日、票面金額15萬元之支票（下稱系爭1月4日支票
    ）即將到期無錢存入，乙○○便持系爭支票請伊幫忙調現週
    轉，系爭支票業經乙○○蓋用丁○○印章，至於金額及日期
    則由伊自行填寫，因伊積欠乙○○夫妻不少債務，所以乙○○將系爭支票交付予伊時有說，如果系爭支票於97年2月4日
    無法過關，他就要去報遺失並告伊偷竊，其後伊依約將調得
    之現款114,000元中之10萬元，於97年1月4日中午許請友人
    匯入丁○○上開支票帳戶，嗣於同日晚間乙○○再到全球便
    利商店向伊拿取其餘現款15,000元，惟乙○○於97年2月初
    某日知其無錢存入可供提領，就到全球便利商店找伊，要伊
    請邱明吉、鄭明成不要將支票軋入，並要伊負責系爭支票帳
    務以為清償，故此純係告訴人夫妻要以誣告伊竊取系爭支票
    之方式來清償伊欠負彼等之債務手段而已，伊實無竊盜、偽
    造有價證券之意圖及犯行云云。經查：
(一)、按被害人之指訴，係以使被告受刑事追訴為目的，其指訴是
    否與事實相符，仍應調查其他證據，以資審認，必被害人所
    述被害情形，無瑕疵可擊，且就其他方面調查，又與事實相
    符，始足據為有罪判決之基礎（最高法院82年度台上字第35
    39號、83年度台上字第989號判決要旨參照）。次按刑法上
    所謂偽造有價證券，以無權簽發之人冒用他人名義簽發為要
    件，如果行為人基於本人之授權，或其他原因有權簽發者，
    則與無權之偽造行為不同。而授權行為之方式，不論以書面
    或口頭，明示或默示均屬之（最高法院53年台上字第1810號
    判例、87年度台上字第2830號、86年度台上字第319號、84
    年度台上字第6417號判決要旨參照）。又刑法第201條意圖
    供行使之用而偽造有價證券罪，以意圖供行使之用為構成要
    件，此項犯意，既屬於構成犯罪事實之一部，自應依證據認
    定之（最高法院53年台上字第193號判例參照）。
(二)、經查：京城銀行新興分行帳號000-00-000000-0甲存帳戶係
    證人丁○○於89年10月間所開戶，並申領支票由證人乙○○
    供為生意往來使用，系爭支票為上開甲存帳戶所申領之支票
    等情，已據證人乙○○、丁○○於偵查中（見97年度偵字第
    9533號偵查卷第150頁、152頁，下稱9533號偵查卷）、證人
    丁○○於原審審理時（見原審卷第79頁、80頁）、證人乙○○、丁○○於本院上訴審審理時（見本院上訴卷第141頁、1
    48頁）證述明確，並向為被告丙○○所不爭執，亦有京城新
    興分行97年7月25日以（97）京城興分字第336號函及所檢送
    丁○○之開戶資料及開戶迄今之交易明細（見9533號偵查卷
    第5頁至144頁）、97年8月20日以（97）京城興分字第364號
    函及所檢送分行存戶丁○○所有帳戶000-00-000000-0、000
    -00-000000-0之交易明細（見97年度調偵字第1055號偵查卷
    第2頁至5頁，下稱調偵1055號偵查卷）在卷可稽，應認系爭
    支票係證人丁○○上開京城新興分行帳號000-00-000000-0
    甲存帳戶所申領支票，並由證人乙○○使用，應為可採。
(三)、次查：系爭支票係由被告丙○○於97年1月3日在上址「全球
    便利商店」，交付證人鄭明成、邱明吉持以調現，並由證人
    鄭明成、邱明吉於97年1月4日中午12時許在上址「全球便利
    商店」交付114,000元予被告丙○○，嗣於97年2月13日經證
    人邱明吉提示而退票之事實，已據被告丙○○自承不諱，並
    據證人鄭明成、邱明吉於警詢（見警卷第13頁至15頁）、鄭
    明成於偵查中（見9533號偵查卷第153頁、154頁、調偵1055
    號偵查卷第17頁、18頁）、原審審理時（見原審卷第100頁
    至110頁）證述明確，並有系爭支票正反面及退票理由單影
    本各一紙附卷可稽（見警卷第24頁）。又被告丙○○於97年
    1月4日受領114,000元現金後，隨即由其友人「董寶」、「
    胡勝雄」於同日在京城銀行安南分行臨櫃匯款100,000元至
    上開丁○○京城銀行新興分行甲存帳戶內，並由被告丙○○
    告知證人乙○○，證人乙○○知悉後，亦委由他人於97年1
    月4日在京城銀行某分行匯入50,000元，此時丁○○上開京
    城銀行新興分行內共有150,289元，並供97年1月4日到期之
    系爭1月4日支票兌領，證人乙○○並於97年1月4日晚上某時
    至上開「全球便利商店」，另向被告丙○○收取15,000元等
    情，並經證人乙○○於本院上訴審審理時結證屬實（見本院
    上訴卷第144頁、145頁），並有京城銀行存摺類存款存入憑
    條各一紙（見調偵1055號偵查卷第44頁、45頁、本院上訴卷
    第133頁），及系爭丁○○京城銀行新興分行甲存帳戶之交
    易明細一份在卷可稽（見調偵1055號偵查卷第2頁至5頁），
    此部分應可採信。至證人乙○○於於偵查中證稱：「（97年
    1月4日這二筆錢你有無辦法確認來源？）目前沒有辦法。」
    、「（丙○○有無跟你講過97年1月4日有把十萬匯到你帳戶
    的事情？有，但她何時跟我講的我忘記了。」（見調偵1055
    號偵查卷第22頁、48頁）、於原審審理時證述：「（用以支
    付這張支票的款項，是誰匯入丁○○的支票帳戶內？）我忘
    記了。」、「【請提示97調偵字第1055號卷第4頁丁○○的
    銀行客戶提存記錄單】依該份資料顯示在97年1月4日，剛剛
    提示的15萬元支票被提示兌現，同日之前有二筆分為10萬元
    及5萬元的款項用於支付該筆票款，這10萬元及5萬元分別由
    誰匯入？）我無法記住是誰匯入，假如是丙○○匯入的話，
    也是她向我盤店的費用。」、「【請提示97調偵字第1055號
    卷第48頁證人偵查中的筆錄倒數第3、4行】你的意思是否是
    剛才提到匯入的10萬元是由丙○○所匯入的？）因被告欠我
    很多錢，到底是還我的還是要盤店的，我搞不清楚，但我確
    實有收到她的匯款，這個問題我無法回答。」（見原審卷第
    94頁）等語，證人乙○○上開證述，顯與證人乙○○於偵查
    中證述：「我沒有在補摺，但因為我每個禮拜會跑銀行三次
    以上，所以這個帳戶的存款進出狀況我可以隨時掌握。」，
    證人丁○○於偵查中時證述：「但因為作生意有票到期就會
    去銀行，所以大概一個禮拜會跑二、三次銀行。」等語明確
    （見調偵1055號偵查卷第21頁），且查97年1月4日分別匯入
    10萬元、5萬元者並非證人乙○○、丁○○所匯入，故而證
    人乙○○理應知悉97年1月4日係何人分別匯入10萬元、5萬
    元等情，否則上開帳戶之系爭1月4日支票即會因存款不足而
    遭退票，應認證人乙○○於偵查中及原審審理時之證述，不
    足採信。
(四)、證人乙○○、丁○○對於系爭97年1月4日支票簽發之情形，
    前後陳述不一，實有矛盾之處。證人乙○○於原審審理時證
    述：「【請提示97調偵字第1055號卷第39頁】對這張支票是
    否有印象？）有。」、「（上面的金額跟日期是誰寫的？）
    我忘記了，這不是我的字跡。」、「（是不是你太太的字？
    ）是我太太的字。」、「（簽發支票的用意？）忘了，要去
    想。」等語（見原審卷第93頁、94頁），是證人乙○○於原
    審審理時係證述系爭1月4日支票係丁○○所簽發，至於簽發
    之原因忘了，而證人丁○○於原審審理時證稱：「（97年1
    月4日有一張支票號碼0000000面額15萬元的支票，你有無印
    象？）沒有。」、「【請提示97年調偵字1055號卷第39頁）
    】該支票是否是你寫的？）字跡是我的。」、「（你借錢的
    方式有沒有以開支票的方式借錢給被告？）有。」、「（開
    這張支票的目的？）借錢給被告。」等語（見原審卷第86頁
    ），證人丁○○卻證述以借錢為由而簽發系爭1月4日支票給
    被告丙○○。又證人乙○○於本院上訴審審理時結證：「【
    提示調偵字第1055號卷第15頁票號0000000、日期97年1月4
    日、金額15萬元】（這張支票是否你簽發的？）這是我太太
    的字，應該是我太太開的。有時我會請她整理。」、「（這
    張97年1月4日面額15萬元，0000000號支票，票款是何人負
    責？）我應該負責。當時丙○○還是我的店員，他向我借錢
    ，支票由我開立，當然要由我負責，所以被告才會欠我100
    多萬元」、「（為何0000000，97年1月4日支票是丁○○簽
    發出去的？）我叫她開的，當時是在家裡開的。」、「（何
    人拿給丙○○？）這麼久了，反正有拿給丙○○，何人交給
    她的，我不記得。但不是在家裡拿給她，可能是在全球便利
    商店交給丙○○。」等語（見本院上訴卷第142頁至144頁、
    146頁），證人乙○○卻證述係被告丙○○以借錢之方式，
    由伊叫證人丁○○簽發，與其原審結證情節不相符合，而證
    人丁○○於本院上訴審審理時結證：「（97年1月4日票號00
    00000號面額15萬元支票，是否你簽出去的？）是我簽的。
    」、「（是何原因簽出去？）我想不起來，要看對方是誰。
    」、「（是你簽的，還是乙○○叫你簽的？）應該是乙○○
    叫我寫的。在何處寫的我沒有印象。一般都是在家裡寫的比
    較多。」、「（你為何簽發這張票給丙○○？）如果受款人
    是她，就是她向我借錢。她在我店裡將近兩年的時間，我總
    共借她100多萬。」、「（這張票？）應該也是借給她，不
    然沒有道理開。」等語（見本院上訴卷第149頁、150頁），
    證人丁○○於本院審理時則稱簽發原因伊想不起來，是證人
    乙○○叫伊簽發等情，亦核與證人丁○○於原審上開證述實
    不相符，而依證人丁○○所稱系爭京城銀行新興分行甲存帳
    戶均係由證人乙○○使用情形，及證人乙○○於警詢時陳述
    ：「我約自96年6月起曾開票（總金額約70萬元）給丙○○
    去償還債務。」（見警卷第2頁反面）、於原審審理時亦結
    證：「（有無簽發該本支票借錢給被告週轉？）有，只有一
    次，且是我付的，時間忘記了」（見原審卷第93頁）等語以
    觀，應認證人乙○○知悉系爭1月4日支票簽發之原因，並由
    其交付予被告丙○○，較為可採。
(五)、證人乙○○於偵查中證述：「（你是在何時發現該支票遺失
    ？）97年2月初，那一天我不記得了。」、「【提示票號000
    0000支票影本】（你遺失該支票時，支票上有無任何記載？
    ）沒有，我遺失時該支票是空白的，我連票根都是空白的。
    」、「（你有無蓋章？）沒有。」（見9533號偵查卷第150
    頁、151頁）、於原審審理時證述：「（銀行通知的時候，
    你曉得前開支票何時不見的？）不曉得。我回去翻，連票根
    都找不到，我如何知道。」（見原審卷第95頁）、於本院上
    訴審理時結證：「（那張0000000號日期2月4日面額15萬元
    ，存根聯是否整張撕掉？）那張沒有存根聯，也沒有支票。
    」、「（97年2月4日這張支票上面丁○○的印章，是否你先
    蓋好的？）我不知道是完全空白的，還是先蓋有丁○○的印
    章。」（見本院上訴卷第143頁、145頁）等語，則證人乙○○對於系爭支票上是否蓋有丁○○之印章及系爭支票之票根
    是否尚存在等情，陳述前後不一，證人乙○○證述系爭支票
    遺失或失竊乙節，尚有疑問。又證人乙○○對於遺失或失竊
    乙節，於偵查中證述：「（你在票據掛失止付通知書上記載
    97年1月18日在全球便利商店遺失，是否如此？）不是，我
    並不知道該支票遺失的日期，因為銀行告訴我一定要填寫一
    個日期，我才寫一月十八日。」（見9533號偵查卷第150頁
    、151頁）、於原審審理時證述：「我掛失止付當時表示遺
    失的時間跟地點純粹是猜測的，因為我的公事包只有可能在
    我店裡時才會離開我身上。」（見原審卷第95頁）、於本院
    上訴審審理時卻證稱：「（97年2月4日票號0000000這張支
    票，你是遺失還是被竊？）我也不知道。那天是銀行通知我
    ，我找不到開這張票，銀行之後有看到這張票，才去報社聲
    請遺失，並辦理掛失。」、「（你有無看到97年2月4日這張
    支票，是丙○○竊取的？）不知道，是分局聯絡我去做筆錄
    ，我才知道票在誰那裡。」（見本院上訴卷第145頁）等語
    、證人乙○○對於系爭支票是否遺失或失竊乙節，無法明確
    指出其遺失或失竊，及遺失或失竊時間、地點，亦無法明確
    指證被告丙○○係竊取系爭支票之人，尚無法以證人乙○○
    證述其隨身皮包曾放置在「全球便利商店」櫃檯上，遽以認
    定被告丙○○確有竊取系爭支票。再者證人乙○○於本院上
    訴審審理時結證：「（這張支票的存根【票根】在何處？）
    不知道，我也沒有存根。不見的這張連存根都不見了。那整
    本有100張，其餘99張的存根都在，我放在家裡。」、「（
    你開的支票，是照號碼順序開，還是會跳號開？）不能跳號
    ，一定要照順序開。」、「（空白支票、印章是否放在一起
    ？）是。我都有帶一個黑皮包，我隨身攜帶。皮包內都有錢
    ，但不一定有多少。」、「每次開支票的時候都有紀錄，不
    是等到銀行通知才準備款項。」、「（你都紀錄在何處？）
    記載在週曆本。」等語（見本院上訴卷第141頁、143頁、14
    4頁、146頁、147頁），證人丁○○於本院上訴審審理時亦
    結證：「（你們都記載在何處？）一般文具店都會買的到的
    支票紀錄本。」、「（你們紀錄的方法是否都按照紀錄本的
    格式紀錄？）是。」、「（依照紀錄本的格式都會有到期日
    、廠商、票號及應付金額等？）是。」等語（見本院上訴卷
    第151頁），而依一般使用支票者，應知悉支票本整本100張
    ，為避免其脫漏或散佚，票根與支票本身之間係以虛線為之
    ，方便將支票撕開，而整本支票本係以訂書針裝訂成本，並
    在支票本邊面以糊上膠水，票根本身亦僅約三公分，如欲將
    整張票根抽取，必須破壞裝訂用之訂書針及邊面膠水處，破
    壞情形應明顯易見，應認如竊取支票之人，欲將票根同時撕
    開，已屬不易，並且無法隱瞞支票所有人，依證人乙○○指
    述系爭支票連票根均不存在，且其簽發支票時係照號碼順序
    而簽發，每次簽發支票均有紀錄乙情，證人丁○○亦為相同
    之證述，查系爭支票之票號為0000000號，並非最後一張，
    而被告丙○○如欲竊取乙○○皮包內之系爭支票，並尋找丁○○印章蓋在系爭支票上，尚需一段時間，如連同票根撕去
    者，必要破壞支票本，時間上會花費更多，容易被人發現，
    且證人乙○○應可立即發覺，則證人乙○○於97年2月13日
    申報遺失時，應可知悉支票本遭破壞，系爭支票之票根已不
    存在，上情應係失竊，而非遺失，且據證人乙○○、丁○○
    於偵查中及原審審理時均證述被告丙○○對渠等負有債務，
    且操守不佳、公私不分等情（見9533號偵查卷第149頁至153
    頁、原審卷第81頁、85頁、91頁），證人乙○○何以在盤店
    後仍將內有支票本、丁○○印章及現金之皮包置放在櫃檯上
    ？又證人乙○○何以知悉被告丙○○於97年1月4日匯入10萬
    元後，隨後亦匯入5萬元，作為系爭1月4日支票兌現之用？
    且又於同日晚間某時至上開「全球便利商店」內向被告丙○○收取15,000元？又系爭京城銀行新興分行丁○○甲存帳戶
    使用情形，向來於發票日之同日或之前一、二日前即將支票
    款項以現金或轉帳方式存人供兌現，何以系爭1月4日支票之
    票款，必須在知悉被告丙○○匯入10萬元後，再將不足之5
    萬元匯入供兌現？而非由證人乙○○將15萬元匯入？況且證
    人乙○○於警詢、原審審理時並稱曾簽發支票給被告丙○○
    償還債務，已如上述，故而被告丙○○辯稱：系爭支票係證
    人乙○○同意或授權伊填具發票日及金額，交付伊調現，以
    清償系爭1月4日支票之票款云云，應較可採信。況如前所述
    ，證人乙○○既向被告丙○○表示系爭支票之票款應由被告
    丙○○負責，益見被告簽發系爭張支票，應係在證人乙○○
    明示或默示之授權下為之，亦難認係偽造有價證券之行為。
(六)、又按被告並無自證犯罪及自證無罪之義務，是其否認犯罪所
    持之辯詞，縱無可取，仍不得因此資以為反證其犯罪之論據
    ，亦不能以推測或擬制之方法，以為論罪科刑之基礎。查被
    告辯稱證人乙○○、丁○○二人係於96年12月26或27日親自
    到全球便利商店持系爭支票請求調現，當時在場人還有其前
    夫甲○○等人在場一節，此為證人乙○○、丁○○所否認，
    亦與證人甲○○經警隔離訊問後之供述情節顯不一致（見警
    卷第19-20頁），且經警調取證人乙○○、丁○○、甲○○
    及被告等人於96年12月底之通聯記錄顯示，該二日內之雙向
    通聯記錄其發、收點均無台南市○○街112號全球便利商店
    之接收範圍等情，有警卷所附通聯調閱查詢單可參（見警卷
    第26至57頁），亦可見證人甲○○、乙○○、丁○○及被告
    丙○○於96年12月底並未在全球便利商店見面。又證人甲○○於本院上訴審審理時結證：「大約12月底，乙○○他們夫
    婦就來全球便利商店說，後面那張票我不會幫你處理，那張
    15萬元的支票我開給你，15萬的支票錢你要自己還出來，當
    時支票是丁○○把票拿給丙○○，要丙○○寫上丙○○自己
    的姓名，並填上金額。」、「（你是否知道填上何人的名字
    ？）不是丙○○，如果票是丁○○的，當然是填上丁○○的
    名字，剛剛是我講錯了。」、「（支票上面日期、金額、名
    字是否全部都由丙○○填寫？）是。」、「（這張支票丁○○交給被告的時候，上面的日期是否寫了？）我沒有看，我
    不知道。」、「（金額是否寫上？）他們寫的時候，我沒有
    過去看，只是在旁邊坐。拿出來是空白的，當場在那邊寫的
    。」、「（這張支票的發票人印章何人蓋的？）我沒有仔細
    看，是在當場蓋的，但何人蓋的我不知道。」、「（你剛說
    2月4日的票交給丙○○的時候，才當場蓋丁○○的印章？）
    是。」、「（何人蓋的你不清楚？）是。」等語（見本院上
    訴卷第80頁、82頁、86頁、87頁），證人甲○○對於被告丙○○在系爭支票簽發當時之情形，其中證述被告丙○○在系
    爭支票先稱簽上丙○○名字，嗣後改稱簽上丁○○名字，核
    與系爭支票僅有丁○○之印文乙節之事實不相符，且對於簽
    發系爭支票時何人蓋章、日期、金額之記載均無法明確證述
    ，答稱伊沒有看或伊不清楚等語，應認證人甲○○之證述，
    尚無法資為證明系爭支票係證人乙○○交付被告丙○○去調
    現之有利認定，惟亦不得據此資以為反證被告丙○○犯罪之
    論據，亦即不能據此以推測或擬制之方法，以為被告丙○○
    論罪科刑之基礎。
(七)、此外，公訴人所舉系爭支票及退票理由單各1紙，僅能證明
    系爭支票之簽發，經提示退票，尚難證明證人乙○○、丁○○指訴被告丙○○有竊取系爭支票，並未經其同意或授權而
    簽發系爭支票之事實，確屬真實，自不能徒憑證人乙○○、
    丁○○尚有可疑之指證，遽論被告丙○○有何竊盜及偽造有
    價證券之罪責。
五、綜上所述，被告所辯並非無據，而公訴人所提證據之證明力
    尚未達於使本院確信被告有竊盜、偽造有價證券之犯行，參
    諸前開最高法院判例意旨，證人乙○○、丁○○之證述前後
    不一，且與常情相違尚有諸多疑義之證詞，尚無從說服本院
    以形成被告有罪之心證，實難以證人乙○○、丁○○之具有
    重大瑕疵證述，遽以認定被告犯有上開二罪，被告被訴犯罪
    既不能證明，自應諭知無罪。原審未能斟酌上情，遽依證人
    乙○○、丁○○上開顯有瑕疵之證詞，作為被告有罪認定之
    憑證，因而予以論罪科刑，自有不當。被告上訴否認犯竊盜
    、偽造有價證券罪，指摘原判決此部分不當，為有理由，自
    應由本院將原判決關於竊盜、偽造有價證券部分暨定應執行
    刑部分均撤銷，並就此部分為被告丙○○無罪之諭知。
六、據上論斷，應依刑事訴訟法第369條第1項前段、第364條、
    第301條第1項，判決如主文。
本案經檢察官張太龍到庭執行職務。
中    華    民    國    99    年    3     月    31    日
                  刑事第四庭    審判長法  官  吳志誠
                                      法  官  羅心芳
                                      法  官  吳森豐
以上正本證明與原本無異。
檢察官如不服本判決應於收受送達後10日內向本院提出上訴書狀
，其未敘述上訴理由者，並得於提起上訴後10日內向本院補提理
由書（均須按他造當事人之人數附繕本）「切勿逕送上級法院」
。
                                      書記官  岑  玢
中    華    民    國    99    年    3     月    31    日

司法院資訊處製作；財團法人民間司法改革基金會備份。
